【裁判字號】    98,抗,205
【裁判日期】    980812
【裁判案由】    本票裁定
【裁判全文】
臺灣臺中地方法院民事裁定               98年度抗字第205號
抗  告  人  戊○○
            丁○○
共      同
送達代收人  丙○○
相  對  人  浚湧資通事業有限公司
法定代理人  乙○○
送達代收人  甲○○
上列抗告人與相對人間因聲請本票裁定事件，抗告人對於中華民
國98年7月6日本院簡易庭司法事務官所為98年度司票字第5837號
裁定提起抗告，本院合議庭裁定如下：
    主  文
抗告駁回。
抗告程序費用新台幣壹仟元由抗告人連帶負擔。
    理  由
一、按執票人向本票發票人行使追索權時，得聲請法院裁定後強
    制執行。又二人以上在票據上共同簽名時，應連帶負責。票
    據法第123條、第5條第2項分別定有明文。又本票執票人依
    上開法條之規定，聲請法院裁定許可對發票人強制執行係屬
    非訟事件程序，以審查強制執行許可與否，並無確定實體上
    法律關係存否之效力，如發票人就票據債務之存否有爭執時
    ，應由發票人提起確認之訴，以資解決，最高法院著有56年
    台抗字第714號、57年台抗字第76號判例可資參照。
二、本件相對人主張：伊執有抗告人為發票人，如原裁定所示之
    本票3紙，並免除作成拒絕證書，詎屆期提示未獲付款，依
    票據法第123條聲請裁定許可強制執行等情，已據提出本票
    3紙為證，原裁定予以准許，即無不合。
三、抗告意旨略以：本件相對人於到期日並未向抗告人為提示及
    催討，卷內亦無提及催討之證據，原審裁定准相對人強制執
    行之聲請，實非適法，又相對人所執系爭本票3紙均係於民
    國95年6月29日簽發，均未記載到期日，依據票據法第120條
    中段規定，視為見票即付，則依同法第22條前段規定，該3
    紙本票之票據上權利，自發票日即起算，如今該本票已超過
    3年行使期限，其時效早已消滅，相對人不得再以上述本票
    向發票人請求兌現，以違反票據法第22條之規定，爰依法提
    起抗告，請求廢棄原裁定等語。
四、按發票人為免除作成拒絕證書之記載時，執票人得不請求作
    成拒絕證書而行使追索權，票據法第94條第2項前段定有明
    文，依同法第124條規定，此項規定於本票亦有準用。查系
    爭本票上記載「此票免除作成拒絕證書．．．．．．」等情
    ，此觀諸該本票即明，是執票人之相對人自得不請求作成拒
    絕證書，而逕向票據債務人之抗告人行使追索權。抗告人指
    稱相對人須提出已經提示付款及催討之證據而未提出，並非
    適法云云，容有誤會。更何況本票既經記載免除作成拒絕證
    書，票據債務人若抗辯執票人未經提示付款，亦應由票據債
    務人負舉證責任。從而，原裁定就系爭本票形式上之要件予
    以審查後，許可相對人所為強制執行之聲請，於法尚無違誤
    。抗告人若仍爭執相對人並未提示付款，不得行使追索權，
    自應由其另依訴訟程序以資解決，殊無於本件裁定程序中為
    此爭執之餘地。次查，抗告人主張上揭本票權利均已罹於時
    效，核係實體上之爭執，揆諸前揭說明，應由抗告人另行提
    起訴訟，以資解決。本件非訟事件程序不得加以審究實體上
    之爭執，自應准予為強制執行之裁定。綜上所述，本件抗告
    為無理由，應予駁回。
五、末按非訟事件依法應由關係人負擔費用者，法院裁定命關係
    人負擔時，應一併確定其數額，非訟事件法第24條第1項定
    有明文。爰依法確定本件抗告程序費用額為1,000元，由相
    對人負擔。
六、據上論結，本件抗告為無理由，依非訟事件法第46條、第21
    條第2項、第23條、第24條第1項、民事訴訟法第495條之1第
    1項、第449條第1項、第78條、第85條第2項，裁定如主文。
中    華    民    國    98    年    8     月    12    日
                  民事第四庭    審判長法  官  王  銘
                                      法  官  陳文燦
                                      法  官  王鏗普
以上為正本係照原本作成。
如不服本裁定，僅得於收受本裁定正本送達後10日內，以適用法
規顯有錯誤為理由，向本院提出再抗告狀，（須附繕本1份及繳
納再抗告裁判費新台幣1,000元），經本院許可後始可再抗告。
中    華    民    國    98    年    8    月    12    日
                                      書記官


司法院資訊處製作；財團法人民間司法改革基金會備份。
